【裁判字號】    94,簡上,586
【裁判日期】    950517
【裁判案由】    清償借款
【裁判全文】
臺灣臺北地方法院民事判決             94年度簡上字第586號
    上  訴  人  乙○○
    被  上訴人  甲○○
上列當事人間請求清償借款事件，上訴人對於中華民國九十四年
八月十五日本院臺北簡易庭九十四年度北簡字第二一二五八號第
一審判決，提起上訴，本院於九十五年五月三日言詞辯論終結，
判決如下：
    主  文
上訴駁回。
第二審訴訟費用由上訴人負擔。
    事實及理由
一、上訴人起訴主張：被上訴人於民國八十九年七月二十四日在
    兩造共事之杏花閣酒店向其借款新台幣（下同）五十萬元，
    上訴人遂匯款五十萬元於被上訴人郵局帳戶，惟被上訴人迄
    未清償上開借款，為此依消費借貸之法律關係提起本訴等語
    ，並聲明被上訴人應給付上訴人五十萬元，及自支付命令送
    達被上訴人翌日起至清償日止，按年息百分之五計算之利息
    。
二、被上訴人則以：被上訴人與上訴人於八十九年間係同居關係
    上訴人向被上訴人借款不只五十萬元，上訴人匯款五十萬元
    予被上訴人，其中二十五萬元係清償之前向被上訴人所借款
    項，另二十五萬元係上訴人自己要用，暫時存入被上訴人戶
    頭，再由被上訴人提領供上訴人花用，該五十萬元非借款。
    又雙方同居三年至九十二年七月分開，期間上訴人曾兩次將
    薪水的支票存入被上訴人郵局戶頭等語，資為抗辯。
三、本件原審駁回上訴人之請求。上訴人就原判決聲明不服，求
    為廢棄之判決。被上訴人則聲明請求判決駁回上訴。
四、兩造不爭執之事實：上訴人於八十九年七月二十四日匯款五
    十萬元予被上訴人設於東園郵局之存款帳戶。
五、按「使用借貸係契約行為，原告主張使用借貸關係存在，應
    就使用借貸契約確已成立之事實，負舉證責任，若其先不能
    舉證，則被告就其抗辯事實即令不能舉證，或其所舉證據尚
    有疵累，自應駁回原告之訴」，最高法院著有八十七年度台
    上字第二七三四號判決足供參照。經查：本件上訴人固有匯
    款五十萬元予被上訴人之事實，惟匯款之原因為何？或為借
    貸，亦可能為贈與、清償、買賣、共同生活使用等不一而足
    ，而上訴人所提匯款之資料，除能證明其確有匯款五十萬元
    元予被上訴人之事實外，對於匯款之初是否係以貸與金錢之
    意思匯款，並未舉證以實其說；且本院於準備程序期日經通
    知證人葉志樺到庭證稱：伊和上訴人認識很久是同事，伊知
    道上訴人與被上訴人同居三年多，伊沒有看過被上訴人向上
    訴人借錢等語（見本院九十五年三月二十二日準備程序筆錄
    第二頁至第三頁）；再參以被上訴人台北東園郵局帳戶於八
    十九年六月九日、九十二年一月九日確有代收上訴人持有之
    支票，有卷附被上訴人之郵局存簿及支票影本二紙可資為憑
    ，此若非上訴人與被上訴人間生活往來互有之關係，衡情上
    訴人斷不必於此三年間將上開支票交由被上訴人存入其帳戶
    內之理，是上訴人主張被上訴人向其借款五十萬元云云，自
    無理由。
六、綜上所述，上訴人主張被上訴人應給付五十萬元之借款，委
    無可採。原審判決駁回上訴人之請求，並無不合，上訴意旨
    仍執前詞指摘原判決不當，求予廢棄改判，為無理由，應予
    駁回。
七、本件事證已經明確，兩造其餘陳述或主張與本件判決結果無
    違或無涉，不另一一論述。
八、據上論結，本件上訴為無理由，依民事訴訟法第四百三十六
    條之一第三項、第四百四十九條第一項、第七十八條，判決
    如主文。
中    華    民    國  九十五  年    五    月   十七   日
                  民事第五庭  審判長  法  官  翁昭蓉
                                      法  官  陶亞琴
                                      法  官  蔡世祺
以上正本係照原本作成。
本判決不得上訴。
中    華    民    國  九十五  年    五    月   十七   日
                                      書記官  黃媚鵑


司法院資訊處製作；財團法人民間司法改革基金會備份。
